臺灣板橋地方法院刑事判決            100年度交易字第681號
公  訴  人  臺灣板橋地方法院檢察署檢察官
被      告  林智豪
上列被告因公共危險等案件，經檢察官提起公訴（100 年度調偵
字第1396號、第1397號），因被告於準備程序中為有罪之陳述，
經本院裁定改以簡式審判程序審理，判決如下：
    主  文
林智豪服用酒類，不能安全駕駛動力交通工具而駕駛，處有期徒
刑參月，如易科罰金，以新臺幣壹仟元折算壹日。又因過失傷害
人，處有期徒刑參月，如易科罰金，以新臺幣壹仟元折算壹日。
應執行有期徒刑伍月，如易科罰金，以新臺幣壹仟元折算壹日。
    事  實
一、林智豪前因酒醉駕車案件，經臺灣彰化地方法院以96年度斗
    交簡字第208 號判決判處拘役50日，於民國96年11月13日易
    科罰金執行完畢（於本件均不構成累犯）。詎其猶不知悔改
    ，明知服用酒類已達不能安全駕駛動力交通工具之程度者，
    不得駕車，亦明知自己並未考領普通重型機車駕駛執照不得
    駕駛，而於99年12月26日中午12時許至下午3 時許，在新北
    市○○區○○路253 號4 樓住處內飲用藥酒1 瓶，已達不能
    安全駕駛動力交通工具之程度，竟仍騎乘車牌號碼K3H-837
    號普通重型機車外出，而於同日晚間7 時12分許，於行經新
    北市○○區○○路25巷口時，本應注意車前狀況，並隨時採
    取必要之安全措施，且依當時天候陰，夜間有照明、路面乾
    燥、無缺陷，道路無障礙物，視距良好等狀況，並無不能注
    意之情事，惟因酒醉影響判斷力及手眼協調能力，其駕車之
    注意力、反應能力及操控能力均較未飲酒時為低，應注意能
    注意竟疏未注意及此，不慎撞及同向前方由呂昕怡所騎乘、
    搭載其女兒吳○○（88年出生，姓名及年籍資料詳卷）並停
    等於該巷口車牌號碼WT E-850號之輕型機車，致呂昕怡、吳
    ○○均人車倒地，呂昕怡受有右下正中門齒脫落遺失、齒槽
    骨合併牙齒斷裂、左下正中門齒、側門齒、右下側門齒半脫
    位、下唇撕裂傷約2 公分、左下牙齦撕裂傷約3 公分（以上
    為亞東紀念醫院診字第0000000000號口腔外科診斷證明書所
    載）及腦震盪併後枕部頭皮撕裂傷、齒齦撕裂傷及齒槽斷裂
    、臉部及四肢多處擦挫傷（以上為亞東紀念醫院診字第
    1000354459號神經外科診斷證明書所載）等傷害，吳○○則
    受有頭部創傷合併腦挫傷、雙踝擦傷、右前額擦傷及挫傷等
    傷害。車禍發生後，林智豪與呂昕怡、吳○○均送往醫院急
    救，林智豪在有偵查犯罪職權之公務員知悉其傷害犯行前，
    即向前來醫院處理之新北市政府警察局土城分局員警自首肇
    事並接受裁判。嗣經警對林智豪實施酒精濃度測試，結果其
    呼氣中酒精濃度高達每公升1.12毫克，始查悉其確已不能安
    全駕駛動力交通工具。
二、案經吳○○之母呂昕怡訴由新北市政府警察局土城分局移送
    臺灣板橋地方法院檢察署檢察官偵查起訴。
    理  由
壹、程序事項
一、按簡式審判程序、簡易程序及第376 條第1 款、第2 款所列
    之罪之案件外，第一審應行合議審判，刑事訴訟法第284 條
    之1 定有明文，本件被告林智豪所犯之罪，核屬同法第376
    條第1 款之罪，是依上開規定，本件即非屬合議審判案件，
    合先敘明。
二、又被告所犯者非為死刑、無期徒刑、最輕本刑為3 年以上有
    期徒刑之罪或高等法院管轄第一審案件，其於準備程序進行
    中，先就被訴事實為有罪之陳述，經告知簡式審判程序之旨
    ，並聽取公訴人、被告之意見後，本院裁定改以簡式審判程
    序進行本案之審理，是本案之證據調查，依刑事訴訟法第27
    3 條之2 規定，即不受同法第159 條第1 項、第161 條之2
    、第161 條之3 、第163 條之1 及第164 條至第170 條規定
    之限制。
貳、實體事項
一、認定犯罪事實所憑之證據：
(一)、上揭犯罪事實，業據被告於警詢、檢察官偵查及本院審理時
    坦承不諱，核與告訴人即證人呂昕怡於警詢及檢察官偵查中
    所證述之情節相符，復有道路交通事故現場草圖、現場圖、
    道路交通事故調查報告表(一)、(二)、新北市政府警察局土城分
    局道路交通事故當事人酒精測定紀錄表各1 紙、臺北縣政府
    警察局舉發違反道路交通管理事件通知單2 張、證號查詢機
    車駕駛人資料表1 紙、及現場暨車損照片共20張在卷可參（
    見臺灣板橋地方法院檢察署100 年度偵字第4401號偵查卷第
    11頁至第14頁、第25頁、第32頁、第15頁至第24頁，同檢察
    署100 年度偵字第7404號偵查卷第55頁）。而呂昕怡、吳○
    ○遭被告騎車撞及後，因此分別受有如上所述等傷害乙節，
    則有亞東紀念醫院診字第1000354459號、第0000000000號、
    第0000000000號診斷證明書3 紙（見同上100 年度偵字第44
    01號偵查卷第47頁、第48頁、第50頁），足認被告之自白與
    事實相符。
(二)、按汽車（含機器腳踏車）行駛時，駕駛人應注意車前狀況，
    並隨時採取必要之安全措施；又未領有駕駛執照不得駕駛，
    道路交通安全規則第94條第3 款、第50條第1 項定有明文。
    查被告沿新北市○○區○○路由東向西方向行駛，於行經中
    正路25巷交岔口時，本應注意車前狀況，並隨時採取必要之
    安全措施，而當時天候陰，夜間有照明、路面乾燥、無缺陷
    ，道路無障礙物，視距良好，業據道路交通事故調查報告表
    記載綦詳，客觀上並無不能注意之情事，惟被告因酒醉影響
    判斷力及手眼協調能力，其駕車之注意力、反應能力及操控
    能力均較未飲酒時為明顯降低，竟疏未注意及此而撞及該路
    段同向前方停等於路旁、由呂昕怡騎乘其上搭載吳○○之機
    車，致呂、吳二人受有如前所述之傷害，其駕駛行為自有過
    失，且與呂、吳二人之受傷間具有相當因果關係，均甚明確
    。
(三)、次按刑法第185 條之3 規定所謂「不能安全駕駛」，係抽象
    危險犯，並不以發生具體危險為必要，對於呼氣酒精濃度已
    達每公升0.85毫克以上，肇事率為一般正常人之50倍，且將
    造成步態不穩、噁心嘔吐及精神混惑不清晰等中度中毒之症
    狀，認為已達不能安全駕車之標準，此有行政院國軍退除役
    官兵輔導委員會臺北榮民總醫院88年8 月5 日以 (88) 北總
    內字第26868 號函暨附件在卷可參，況本件被告亦因而駕車
    肇事，被告服用酒類不能安全駕駛交通工具而駕駛之犯行亦
    堪認定。
(四)、綜上所述，本案事證明確，應依法論科。
二、論罪科刑：
(一)、核被告所為，係犯刑法第185 條之3 服用酒類不能安全駕駛
    動力交通工具而駕駛罪，及同法第284 條第1 項前段之過失
    傷害罪。被告林智豪以一過失駕車行為，同時致呂昕怡、吳
    ○○分別受傷，乃一行為觸犯二個同種罪名之想像競合犯，
    應依刑法第55條規定，論以過失傷害罪1 罪。查被告迄未曾
    考領普通重型機車駕駛執照之事實，業據被告於警詢時自承
    在卷，並有上開被告證號查詢機車駕駛人資料表1 紙在卷可
    稽，堪予認定，起訴書就此漏未論及，容有未恰。是以被告
    無照又酒醉駕車，因而肇事致人受傷，應依道路交通管理處
    罰條例第86條第1 項規定，就過失傷害部分加重其刑。再查
    ，車禍發生後，被告在有偵查犯罪職權之公務員知悉其傷害
    犯行前，即向前來醫院處理之新北市政府警察局土城分局員
    警自承肇事並接受裁判，有自首情形紀錄表1 紙存卷可稽（
    見同檢察署100 年度偵字第4401號偵查卷第27頁），故被告
    就過失傷害犯行符合自首要件，此部分應依刑法第62條前段
    之規定減輕其刑，並依法先加後減。所犯上開2 罪，犯意各
    別，行為互殊，應分論併罰。
(二)、爰審酌被告前已有酒醉駕車經法院判處罪刑，竟再為相同類
    型犯罪，且無照駕駛，顯然漠視法令禁制，其明知酒精成分
    對人之意識能力具有不良影響，酒後駕車對一般往來之公眾
    及駕駛人自身皆具有高度危險性，所為既漠視己身安危，尤
    罔顧公眾安全，並因而肇事，致呂昕怡、吳○○受傷非輕，
    又迄未賠償被害2 人所受損失，惟衡其坦承犯行之犯後態度
    等一切情狀，分別量處如主文所示之刑及諭知易科罰金之折
    算標準，並定其應執行刑，併諭知易科罰金之折算標準。
三、據上論斷，應依刑事訴訟法第273 條之1 、第284 條之1 、
    第299 條第1 項前段，刑法第185 條之3 、第284 條第1 項
    前段、第55條、第62條前段、第41條第1 項前段、第51條第
    5 款，刑法施行法第1 條之1 ，道路交通管理處罰條例第86
    條第1 項，判決如主文。
本案經檢察官郭峻豪到庭執行職務。
中    華    民    國   100    年    8     月    4     日
                  交通法庭法  官  陳伯厚
上列正本證明與原本無異。
如不服本判決，應於判決送達後10日內敘明上訴理由，向本院提
出上訴狀 (應附繕本) ，上訴於臺灣高等法院。其未敘述上訴理
由者，應於上訴期間屆滿後20日內向本院補提理由書「切勿逕送
上級法院」。
                          書記官  高建華
中    華    民    國   100    年    8     月    4     日
附錄論罪科刑法條全文：
中華民國刑法第185條之3
服用毒品、麻醉藥品、酒類或其他相類之物，不能安全駕駛動力
交通工具而駕駛者，處 1 年以下有期徒刑、拘役或科或併科 15
萬元以下罰金。
中華民國刑法第284條
（過失傷害罪）
因過失傷害人者，處 6 月以下有期徒刑、拘役或 5 百元以下罰
金，致重傷者，處 1 年以下有期徒刑、拘役或 5 百元以下罰金
。
從事業務之人，因業務上之過失傷害人者，處 1 年以下有期徒
刑、拘役或 1 千元以下罰金，致重傷者，處 3 年以下有期徒刑
、拘役或 2 千元以下罰金。